【裁判字號】    92,自,391
【裁判日期】    920619
【裁判案由】    違反動產擔保交易法
【裁判全文】
臺灣臺中地方法院刑事裁定                          九十二年度自字第三九一號
    自  訴  人  甲○○○○限公司
    代   表 人  陳曉明
    被      告  乙○○
右列被告因違反動產擔保交易法案件，經自訴人提起自訴，本院裁定如左：
    主  文
自訴駁回。
    理  由
一、自訴意旨略以：被告乙○○於民國八十九年五月十六日以動產擔保交易附條件買
    賣方式向自訴人購買三陽牌、車牌號碼ＪＹＸ－三八六號機車一輛，為動產擔保
    交易之債務人，雙方約定總價金新臺幣（下同）五萬二千八百元，分六期給付，
    每月一期在每月三十日付款，每期應繳八千八百元，標的物存放地點為被告住所
    臺中縣大里市○里街三一巷一九之一號，在價金未付清之前，標的物所有權仍屬
    於自訴人所有，被告僅得依約占有使用，不得任意遷移、出賣、移轉、抵押或為
    其他處分。詎被告在取得標的物後，只付一期，自八十九年五月三十日應繳第二
    期款起，人、車即不知去向，經自訴人以電話及存證信函催繳均置之不理，另經
    自訴人派員前往契約書所約定該機車存放地點要取回該機車，亦無所獲，顯係被
    告已將該機車遷移或為其他處分，導致自訴人追索無著，受有損害。因認被告涉
    有動產擔保交易法第三十八條之罪嫌。
二、按法院或受命推事（法官）於自訴案件第一次審判期日前訊問及調查結果，如認
    為案件有刑事訴訟法第二百五十二條至第二百五十四條之情形者，得以裁定駁回
    其自訴，刑事訴訟法第三百二十六條第三項定有明文。
三、按犯罪事實應依證據認定之，無證據不得推定其犯罪事實，刑事訴訟法第一百五
    十四條定有明文。次按事實之認定，應憑證據，所謂證據，須適於為被告犯罪事
    實之證明者，始得採為斷罪資料，如未能發現相當證據，或證據不足以證明，自
    不能以推測或擬制之方法以為裁判基礎；又認定不利於被告之事實，須依積極證
    據，苟積極證據不足為不利於被告事實之認定時，即應為有利於被告之認定，更
    不必有何有利之證據，最高法院五十三年臺上字第二七五０號、三十年上字第八
    一六號、四十年臺上字第八六號分別著有判例可資參照。次按動產擔保交易法第
    三十八條之罪，除須有債務人將標的物遷移或為其他處分行為，及債權人因而受
    有損害之客觀事實外，尚須債務人具有意圖不法利益之主觀要件，始克成立。
三、自訴意旨認被告乙○○涉犯有動產擔保交易法第三十八條之罪嫌，無非以動產擔
    保附條件買賣契約書、存證信函影本各一紙為其主要論據。訊據被告固坦承有於
    右揭時、地，以動產擔保交易附條件買賣之方式，向自訴人購買上揭機車一輛，
    且給付第一期期款後即未再依約付款之事實，惟堅詞否認有何違反動產擔保交易
    法第三十八條之犯行，辯稱：伊因為當時在新竹工作，約於八十九年六月初把機
    車騎至新竹橫山鄉○○路的新竹科學園區附近工作使用。後來在八十九年七月曾
    打電話給自訴人公司，說工作不太好找，沒有能力繳款，對方曾答應給一個月期
    限繳款，但伊實在無力繳款；這段期間伊均騎該機車不定期往返臺中住家及新竹
    工作地，而機車大部分也都是放在臺中家中，後來機車在臺中的家門口丟掉了，
    當時有報失竊，立有報案三聯單可證，伊實無意圖不法之利益而將該機車遷移之
    犯行等語。
四、 經查：
(一)、依常理，財產所有人或持用人遇有遷移住居處之情況，除將財產轉賣、贈與、
      丟棄或為其他處分外，一般均係隨同所有人或持用人遷往遷徙地。而依被告與
      自訴人簽立之附條件買賣契約書所示，雙方對於被告所購買之上揭機車雖有約
      定存放地點，但並未限制被告於暫居他處時，亦不得將該輛機車隨同遷移，是
      以被告辯稱其因工作關係騎上揭機車出外工作，而未將機車停放在上述約定地
      點，但仍時常兩邊往返，並無遷移等語，核與前述常情即屬無違，應屬可信，
      自難徒憑被告單純出外工作而遷移該輛機車之情狀，即遽認被告就該輛機車所
      為遷移行為，有何不法利益之意圖。且事後該機車係於九十一年四月一日在上
      開約定地點失竊，亦有被告庭呈之報案三聯單附卷可稽，足證被告所言非虛，
      自難認其有何不法利益之意圖。
(二)、被告到庭陳明當時因找工作困難，無力按期繳付各期款項，但伊有將無力繳款
      之事告知自訴人。況被告確於自訴人對其提起本件自訴後，即一次付清上開機
      車全部車款，有和解書一份附卷可稽，基此，被告雖因資力不足，一時無法按
      期繳納車款，但嗣即清償車款總價款，益徵被告並非為獲取任何不法利益，而
      故意將上開機車遷移他處，使自訴人追索無著，應臻明確。
(三)、綜合上述，本件自訴人所舉之證據未能確切證明被告係基於意圖不法之利益遷
      移上開機車，揆諸前揭說明，被告所為，尚與動產擔保交易法第三十八條之規
      定有間。此外，本院復查無其他積極證據足資證明被告確有自訴人所指之犯行
      ，從而本件應屬犯罪嫌疑不足，揆諸首揭法條及判例說明，爰以裁定駁回自訴
      。
據上論斷，應依刑事訴訟法第三百二十六條第三項、第二百五十二條第十款，裁定如
主文。
中      華      民      國     九十二    年      六      月     十九    日
                               臺灣臺中地方法院刑事第六庭
                                   審判長法  官  梁 堯 銘
                                         法  官  莊 深 淵
                                         法  官  洪 堯 讚
右正本證明與原本無異。
如不服本裁定應於送達後五日內向本院提出抗告狀。
                                         書記官
中      華      民      國     九十二    年      六      月     十九    日


司法院資訊處製作；財團法人民間司法改革基金會備份。
